【裁判字號】    98,上更(一),204
【裁判日期】    990504
【裁判案由】    違反毒品危害防制條例
【裁判全文】
臺灣高等法院高雄分院刑事判決     98年度上更(一)字第204號
上  訴  人  臺灣高雄地方法院檢察署檢察官
上  訴  人
即  被  告  乙○○
選任辯護人  吳忠諺律師
上  訴  人
即  被  告  甲○○
選任辯護人  鄭國安律師
            吳麗珠律師
            賴柏宏律師
上列上訴人因被告違反毒品危害防制條例案件，不服臺灣高雄地
方法院97年度訴字第1602號中華民國98年5 月7 日第一審判決（
起訴案號：臺灣高雄地方法院檢察署97年度偵字第20817 號），
提起上訴，經本院判決後由最高法院發回更審，本院判決如下：
    主  文
原判決關於乙○○、甲○○部分，均撤銷。
乙○○共同製造第二級毒品，未遂，累犯，處有期徒刑肆年捌月
。扣案如附表編號1 、3 、4 、22所示含第二級毒品之物，均沒
收銷燬，扣案如附表編號2 、5 至21、23至26所示之物，均沒收
。
甲○○共同製造第二級毒品，未遂，處有期徒刑年捌月。扣案
如附表編號1 、3 、4 、22所示含第二級毒品之物，均沒收銷燬
，扣案如附表編號2 、5 至21、23至26所示之物，均沒收。
    事  實
一、乙○○前於民國87年間，因違反麻醉藥品管理條例等案件，
    經本院87年度上更一字第201 號判決有期徒刑3 年確定，嗣
    經執行獲假釋後，復經撤銷假釋並執行殘刑2 年2 月23日，
    於94年10月26日縮刑期滿執行完畢，仍不知悔改，與甲○○
    、丙○○（業經本院98年度上訴字第780 號判決有期徒刑3
    年8 月確定），均明知甲基安非他命係毒品危害防制條例第
    2 條第2 項第2 款所列之第二級毒品，不得製造，竟自97年
    7 月間起，渠等共同基於製造第二級毒品甲基安非他命之犯
    意聯絡，由乙○○統籌甲基安非他命製造之相關事宜及所需
    如附表一編號1 至15、17至21所示之器具、原料，另由丙○○提供址設高雄縣仁武鄉○○路400 巷51弄158-2 號之鐵工
    廠（下稱本件工廠），供作渠等共同製造甲基安非他命之場
    所，丙○○並依乙○○之指示，負責製作扣案如附表編號22
    至26所示之加氫反應器暨提供相關零件及附表編號16之冰箱
    。乙○○復以擬傳授製造甲基安非他命技術之條件，要求甲○○共同至本件工廠參與製作甲基安非他命之相關事宜。嗣
    乙○○於97年7 月21日夜間前之某時、地，向姓名、年籍不
    詳之綽號「阿草」成年人，取得製造甲基安非他命之化學原
    料麻黃素1 包（粉狀）後，由甲○○於97年7 月21日夜間某
    時，駕車搭載乙○○同至本件工廠與丙○○會合，渠等3 人
    即著手製造甲基安非他命，先由乙○○、甲○○、丙○○共
    同將上開麻黃素倒入扣案如附表編號22之加氫反應器後，推
    由乙○○將水、鹽酸加入加氫反應器內欲與該麻黃素共同攪
    拌，再由乙○○、甲○○、丙○○共同將該加氫反應器之螺
    絲上鎖，惟因乙○○灌入氫氣時察覺該加氫反應器有漏氣現
    象，遂推由丙○○修理該加氫反應器之馬達至翌日（22日）
    天亮，乙○○則將該加氫反應器內之溶液（即溶合上開麻黃
    素、水、鹽酸之液體，如附表編號2 所示）留置於本件工廠
    ，並與甲○○先行離去。至同年7 月22日夜間某時，甲○○
    駕車搭載乙○○至本件工廠與丙○○會合，渠等3 人續承上
    開共同製造甲基安非他命之犯意聯絡，接續著手製造甲基安
    非他命，即以上開相同方式將乙○○向「阿草」之人取得之
    麻黃素1 包（粉狀）倒入上開加氫反應器，由乙○○加入鈀
    金、水、鹽酸至加氫反應器內，再由乙○○、甲○○、丙○○以上開相同方式將該加氫反應器之螺絲上鎖，並灌入氫氣
    而以馬達攪拌。嗣於翌日（即97年7 月23日）4 時30分許，
    為法務部調查局台北市調查處、南部地區機動工作組、高雄
    縣調查站、海員調查處高雄站及台北憲兵隊組成專案小組成
    員，在本件工廠查獲乙○○、甲○○、丙○○，並扣得如附
    表編號1 所示之水溶液（俗稱「黑水」）及附表編號2 至26
    所示之物，而上開「黑水」所含甲基安非他命純度僅為0.5%
    ，係未完成製造甲基安非他命第3 階段（結晶過程），而屬
    未可供施用之半成品，渠等3 人之製造甲基安非他命因而未
    遂。
二、案經法務部調查局南部地區機動工作組移送台灣高雄地方法
    院檢察署檢察官偵查起訴。
    理  由
一、證據能力：
(一)、證人即共同被告丙○○於偵查中經具結之陳述，並未曾提及
    檢察官在偵查時有不法取供之情形，且亦無證據足以證明證
    人上開陳述有顯不可信之情況，證人於原審及本院復已到庭
    接受詰問，足可認定業已保障被告詰問權，依刑事訴訟法第
    159 條之1第2項規定，自得為證據。
(二)、證人即共同被告乙○○、丙○○各於本院前審、原審，以被
    告身分所供關於共同製造第二級毒品之犯罪情節部分，雖未
    具結，但因其等嗣於本院更審中均已到場作證接受詰問，足
    以保障其他共同被告詰問權，則上開未具結之供述，仍有證
    據能力（最高法院95年度台上字第2361號判決要旨足參）。
(三)、按鑑定人由審判長、受命法官或檢察官就下列之人選任1 人
    或數人充之：(一)就鑑定事項有特別知識經驗者。(二)經政府機
    關委任有鑑定職務者；鑑定之經過及其結果，應命鑑定人以
    言詞或書面報告；法院或檢察官得囑託醫院、學校或其他相
    當之機關、團體為鑑定，或審查他人之鑑定，並準用第203
    條至第206 條之1 規定，刑事訴訟法第198 條、第206 條第
    1 項、第208 條第1 項分別定有明文。
 1、本件卷附法務部調查局97年9 月17日調科壹字第0970037502
    0 號鑑定書，雖係被告以外之人於審判外之書面陳述，然法
    務部調查局係臺灣高等法院檢察署關於毒品鑑定之概括選任
    鑑定機關，此有臺灣高等法院檢察署92年9 月9 日檢文允字
    第0921001203號函附之「臺灣高等法院檢察署檢察長概括選
    任鑑定機關表列」足參，則上開槍彈鑑定書，為刑事訴訟法
    第159 條第1 項規定之例外情形，應有證據能力。
 2、本件卷附法務部調查局97年11月10日調科壹字第0970046410
    0 號函、該局98年2 月20日調科壹字第09800066630 號函、
    該局98年3 月24日調科壹字第09800099200 號函，均係原審
    委請鑑定函詢；另該局99年3 月17日調科壹字第0990009054
    0 號函，則為本院委請鑑定函詢，依據上開規定，均為刑事
    訴訟法第159 條第1 項規定之例外情形，應有證據能力。
二、訊據上訴人即被告乙○○固坦承有於97年7 月21、22日夜間
    由甲○○駕車搭載前往本件工廠，而於22日夜間有將鈀金倒
    入桶內加水攪拌，再灌入氫氣之事實，惟否認上開共同製造
    甲基安非他命犯行，辯稱：友人「阿草」拿1 包作壞的甲基
    安非他命給伊，看伊能否改成功，伊才拿到本件工廠跟丙○○借工具，因伊聽說可樂桶可製造甲基安非他命，而伊之前
    常到本件工廠賭博，看到有2 個桶子內部設計與可樂桶很像
    ，伊未曾指示丙○○製造加氫反應器。伊於21日晚上在本件
    工廠打電話給女友張美眉（音同，地址不詳）相約去觀音山
    ，故伊於21日並未製作甲基安非他命。又於23日遭查獲時，
    並未查扣甲基安非他命成品，伊僅將品質不佳之甲基安非他
    命修改，乃事後加工，伊充其量係製造未遂，且扣案如附表
    編號1 至15、17至21均非伊所有，與伊無關云云；又訊據上
    訴人即被告甲○○固坦承有於同年月21、22日夜間駕車載乙○○前往本件工廠，伊於21日有在本件工廠幫忙將桶子螺絲
    上鎖，乙○○事前有允諾要教伊作甲基安非他命，而伊第2
    次去本件工廠也是要修改甲基安非他命之事實，惟否認上開
    共同製造甲基安非他命之行，辯稱：伊對甲基安非他命製作
    過程不瞭解，伊於21日鎖完螺絲後，乙○○說桶子漏氣，丙○○就在修理馬達，當日並無作甲基安非他命，伊於22日再
    到本件工廠時，丙○○將馬達連在桶子的蓋子上，乙○○說
    這樣會導熱，乙○○當時將桶子插電後，我們就各自走開，
    並無任何甲基安非他命之成品遭查獲，尚屬製造未遂，且伊
    僅幫忙鎖螺絲應屬幫助犯，扣案如附表編號1 至15、17至21
    之物品非伊與乙○○共同購買云云。經查：
(一)、本案於97年7 月23日4 時30分許，為法務部調查局台北市調
    查處、南部地區機動工作組、高雄縣調查站、海員調查處高
    雄站及台北憲兵隊組成專案小組成員，在本件工廠查獲被告
    乙○○、甲○○、丙○○，並扣得如附表編號1 所示之水溶
    液（俗稱「黑水」）及附表編號2 至26所示之物等事實，有
    上開證物扣押在卷足佐；復經法務部調查局將上開證物予以
    分析鑑定，結果略以：「扣案如附表編號1 所示之物（即扣
    押物編號壹之11-3）含第二級毒品甲基安非他命、第四級毒
    品先驅原料麻黃鹼成分，淨重約620 公克（空瓶重780 公克
    ），甲基安非他命純度以0.5 ％計，純質淨重約3.1 公克；
    扣案如附表編號2 所示之物（即扣押物編號11-2）含第四級
    毒品先驅原料麻黃鹼成分，淨重258 公克（空瓶重約32公克
    ）；扣案如附表編號20所示之物（即扣押物編號壹之17）含
    第四級毒品先驅原料麻黃鹼成分，淨重2.34公克，空包裝重
    0.75公克；扣案如附表編號18、19、21所示之物（即扣押物
    編號壹之21、10、27）發現有第四級毒品先驅原料甲基麻黃
    鹼成分殘留；扣案如附表編號3 、4 、22所示之物（即扣押
    物編號壹之13、20、22）發現有第二級毒品甲基安非他命成
    分殘留；扣案如附表編號3 、22、21所示之物（即扣押物編
    號壹之13、22、27）發現有第四級毒品先驅原料麻黃鹼殘留
    ，而扣案如附表編號3 至19、21至26所示之物符合一般以麻
    黃鹼類化合物製造甲基安非他命三階段氯化反應、氫化反應
    與純化反應各過程所需」等情，有法務部調查局97年9 月17
    日調科壹字第09700375020 號鑑定書（含殘留物分析表、扣
    案物彩色照片）在卷可查（見原審卷(一)第98-119頁，扣案物
    之檢驗結果詳如附表檢驗報告欄所示）。
(二)、被告乙○○自97年7 月間起，負責統籌甲基安非他命製造之
    相關事宜及所需如附表一編號編號1 至15、17至21所示之器
    具、原料。另由丙○○提供本件工廠，作為製造毒品之場所
    ，並依被告乙○○之指示，負責製作扣案如附表編號22至26
    所示之加氫反應器暨提供相關零件及附表編號16之冰箱。被
    告甲○○則係因被告乙○○以傳授製造甲基安非他命技術之
    條件，夥同被告乙○○至本件工廠參與製作甲基安非他命之
    相關事宜等事實，除有被告乙○○、甲○○上開自白為證外
    ，並據：
 1、證人即本院前審共同被告（下稱證人）丙○○於偵查中具結
    證述：我將本件工廠借乙○○放化學藥品、試紙、玻璃容器
    等物，另96年11、12月間乙○○拿設計圖要我幫他作攪拌之
    桶子，桶子做好後也放在本件工廠等語明確（見偵卷第45頁
    ）；復於原審具結證述：查獲的桶子是乙○○委託紀元文請
    我作的，乙○○有畫草圖給我，作完後桶子交給乙○○，因
    乙○○要在桶子內包玻璃纖維，而其他器材都是乙○○叫阿
    興（同音）載來我工廠的等語綦詳（見原審卷(二)第25、32、
    34頁）。又證人即共同被告甲○○於原審具結證述：乙○○
    有說過要教我作甲基安非他命，所以我才載他去工廠，並要
    等乙○○說回去才離開，21日乙○○才告訴我要到本件工廠
    作甲基安非他命，（提示扣押物品照片）扣案物品中乙○○
    要我帶編號壹之1 右上方那一瓶、壹之8 號、壹之20號、壹
    之29號的物品，其他東西我不清楚等語甚明（見原審卷(二)第
    6 、7 、13、15頁）。觀諸證人丙○○上開偵訊、原審之證
    述大致相符，而證人甲○○之原審證述核與其上開自白內容
    一致，且渠等證述之內容均有使自身遭受追訴共同製造毒品
    之風險，證人丙○○、甲○○上開所述，足認均屬事實而可
    採。
 2、證人即共同被告乙○○於原審中雖具結證述：之前我到本件
    工廠掀開1 個大紙箱，見到被查獲的桶子，還有扣押物品照
    片內之物，即向丙○○說怎麼敢放這些東西，丙○○才說是
    別人寄放的，我說不要讓別人放這些東西，很危險云云（見
    原審卷(二)第20、22頁），然其亦同時證述：我要改朋友「阿
    草」作壞的甲基安非他命，因為很刺鼻不能吃，我有跟甲○○說，並要甲○○帶我去本件工廠，21日也有跟丙○○說我
    要在工廠改東西等語（見原審卷(二)第18、19頁）。被告乙○○雖否認在本件工廠扣案之材料、器具等物為其所提供，然
    被告乙○○係「阿草」要求幫忙修改甲基安非他命之人，依
    常理判斷，應具備製作甲基安非他命之相關知識、技術，否
    則「阿草」豈有必要另行委託乙○○改良其所製造之甲基安
    非他命，蓋乙○○製作甲基安非他命之技術、能力顯然優於
    「阿草」，「阿草」始有要求較其高明之乙○○協助的可能
    。又本件工廠係同案被告丙○○之工作地點，扣案之材料、
    器具均屬製造甲基安非他命三階段氯化反應、氫化反應與純
    化反應所需之物，已如前述，若非被告乙○○所提供，丙○○豈有可能容任乙○○恣意在本件工廠檢視他人寄放之前揭
    扣案物品，蓋丙○○就前揭扣案物品負有保管責任，且該等
    物品均屬製造甲基安非他命所需之物，丙○○自無可能冒險
    同意讓不相關之人查看，以防前揭扣案物品短少或遭人檢舉
    製毒，致日後額外負擔賠償責任或司法偵、審之追訴處罰，
    足認被告乙○○否認前揭製作甲基安非他命所需之扣案物品
    非其提供云云，自無可採。又被告乙○○既深諳製作甲基安
    非他命之技能，復提供前揭製毒所需之器材、原料，且繪圖
    供丙○○製作相關攪拌機器，亦自行尋覓甲○○擔任製毒之
    助手，足證被告乙○○係居本件製造甲基安非他命之領導、
    指揮地位。
 3、證人丙○○於原審雖證述其以為幫乙○○製作之攪拌機器，
    係飼料攪拌器云云（見原審卷(二)第27頁），然證人丙○○於
    原審以被告身分業已供承「其所製作之攪拌器有多1 個洞，
    要加入氫氣所用，之前未曾作過該種攪拌器」等語（見原審
    卷(一)第171 頁），又於原審證述乙○○要在機器內包玻璃纖
    維等語（見原審卷(二)第32頁），倘證人丙○○主觀上認為係
    製作飼料攪拌機，則丙○○應對被告乙○○所繪製機器草圖
    提出質疑，蓋額外加洞及內部包裝玻璃纖維之構造顯非一般
    飼料攪拌機所需，況丙○○若不清楚伊為乙○○製作攪拌機
    之目的、用途，如何製造出具有特殊功能、符合需求之機器
    供乙○○使用，丙○○此部分證述，顯與常情相違，不足採
    信。
(三)、按毒品危害防制條例第四條之製造毒品罪，其所稱製造者，
    除將不具毒品成分之原料加以化合製造而成毒品外，尚包括
    加工於原含有毒品物質之物，而製造成新毒品之行為在內（
    最高法院98年度台上字第827 號判決意旨參照）。查：
 1、常見製造甲基安非他命之原料有麻黃鹼、苯丙酮、苯甲醛三
    種，又以麻黃素為原料之製造方法中，艾蒙德法、紅磷法、
    波氏還原法較為常見，本件扣案證物分析後係以艾蒙德法製
    造。第一階段（氯化反應）：以鹽酸麻黃素加入亞硫醯二氯
    生成氯甲麻黃素，此階段需要使用浸泡液（氯仿）、反應劑
    （SOCI 2）、清洗結晶（ETHER 、丙酮），此階段所得溶液
    稱「滷水」。第二階段（氫化反應）：將中間產物置入氫化
    反應桶內反應，需用Buffer調劑（冰醋酸、醋酸鈉）、催化
    劑（氯化鈀、硫酸鋇、甲醛、NAOH、HCI ）、氫氣、活性炭
    ，此階段因須使用金屬催化劑鈀金（俗稱黑粉）催化反應，
    會使溶液呈現黑色，俗稱「黑水」。第三階段（結晶過程）
    ：需用NAOH、HCI 、食鹽。正常情形下，「滷水」內不含成
    品甲基安非他命，僅含有原料麻黃鹼及（或）反應後之中間
    產物氯（甲）麻黃鹼，而「黑水」因已完成製安主要之滷化
    及氫化反應兩步驟，故會含有甲基安非他命成分；又本件扣
    案如附表編號1 （即扣押物編號壹之11-3）所示之深色溶液
    經法務部調查局再次檢驗，發現含有製造甲基安非他命第二
    階段「氫化反應」所使用之鈀金屬、鋇金屬成分，濃度依該
    局標準前處理步驟進行樣品處理後，分別為220ppb及23,000
    ppb （此濃度分別為空白試樣之7 千及20萬倍），因已加入
    鈀金進行氫化反應，一般稱之為「黑水」。由「黑水」提煉
    安毒之步驟需視其內含有之甲基安非他命純度高低而定，若
    高濃度黑水僅須經過再結晶等純化步驟，即可提煉出甲基安
    非他命結晶等情，業經原審法院函請法務部調查局先後函覆
    敘明在卷，此有該局97年11月10日調科壹字第09700464100
    號函（含製程簡介，見原審卷(一)第135-137 頁）、該局98年
    2 月20日調科壹字第09800066630 號函、該局98年3 月24日
    調科壹字第09800099200 號函可憑（見原審卷(二)第124-125
    、198-199 頁）。
 2、被告乙○○、甲○○雖均辯稱「係拿作壞、無法吸食之安非
    他命晶體來改，係事後加工非屬製造」云云。然：
  (1)被告乙○○、甲○○及丙○○3 人，於97年7 月21日夜間在
    本件工廠，共同將粉狀麻黃素倒入扣案如附表編號4 之加氫
    反應器後，乙○○將水、鹽酸加入加氫反應器內準備攪拌，
    再由乙○○、甲○○、丙○○共同將加氫反應器之螺絲上鎖
    ，惟因乙○○灌入氫氣時發現機器漏氣，遂推由丙○○修理
    該加氫反應器之馬達至翌日（22日）天亮，乙○○則將該加
    氫反應器內之溶液（即溶合上開麻黃素、水、鹽酸之液體，
    如附表編號2 所示）留置於本件工廠，並與甲○○先行離去
    。至同年7 月22日夜間某時，甲○○駕車搭載乙○○至本件
    工廠與丙○○會合，渠等3 人以上開相同方式將乙○○向「
    阿草」之人取得之麻黃素1 包（粉狀）倒入上開加氫反應器
    ，由乙○○加入鈀金、水、鹽酸至加氫反應器內，再由乙○○、甲○○、丙○○以上開相同方式將該加氫反應器之螺絲
    上鎖，並灌入氫氣而以馬達攪拌等情，除有被告乙○○、甲○○上開自白外，復經證人即同案被告甲○○、丙○○於原
    審證述明確（見原審卷(二)第7 、9 、12、13、27、33、34、
    35、36頁）。
  (2)證人丙○○於原審證述：21日有看到乙○○帶1 包東西，我
    沒有摸到，倒入桶子後加水、氫氣，23日我沒見到固態東西
    ，只見倒入液態的加氫氣等語（見原審卷(二)第33、34頁），
    其於97年7 月23日偵查中亦具結證述：21日乙○○、甲○○
    將東西倒入桶子後，有倒入鹽酸、水攪拌等語（見偵卷第45
    頁），雖其嗣於本院更審中證述「乙○○於23日有家2 包安
    非他命下去，我一看就知道那是安非他命」（見本院更一卷
    第160 頁正面）云云，然證人甲○○於本院上訴審已證述：
    「看到乙○○2 次將白白粉粉的東西倒下去」等語（見本院
    上訴卷第226-227 頁），又本案經法務部調查局就上開扣案
    證物分析鑑定後，確認係以艾蒙德法製造甲基安非他命，即
    以麻黃素為製造原料明確（如上所述），則證人丙○○於本
    院更審中所證上情，自屬迴護被告乙○○之詞，無可採信，
    而被告乙○○、甲○○所辯上情，亦與客觀鑑定之結果未合
    ，顯非可採。至於被告乙○○辯稱21日在本件工廠約女友至
    觀音山，沒有製毒云云，更屬事後卸責之詞，不足採信。
 3、證人甲○○、丙○○雖於原審證述：21日的水溶液由乙○○
    用塑膠桶帶走云云（見原審卷(二)第12、34頁），然證人丙○○於原審亦同時證述：21日他們拿走後，桶子內有殘渣，我
    將殘渣倒入塑膠罐，放入冰箱等語（見原審卷(二)第33頁），
    又扣案如附表編號2 所示水溶液（即扣案物編號11-2），含
    第四級毒品先驅原料甲基麻黃鹼成分，淨重達258 公克，前
    已敘明，且該水溶液係在本件工廠之冰箱查獲之情，業據證
    人丙○○於原審證述在卷（見原審卷(二)第36頁），而本件工
    廠於上開期間並未查獲被告乙○○、甲○○以外之人在該處
    製作甲基安非他命，堪認扣案如附表編號2 所示水溶液應係
    被告乙○○於21日夜間所遺留於本件工廠甚明。
 4、扣案如附表編號1 （即扣押物編號壹之11-3）所示之深色溶
    液中含有鈀金屬、鋇金屬成分，屬甲基安非他命製程中經「
    氫化反應」之「黑水」，業如前述，核與被告乙○○於原審
    供承其於23日有加入巴金（音同）、氫氣等語相符（見原審
    卷(一)第148 頁），又觀諸甲○○、丙○○於原審所證上情，
    其等亦有參與將內有麻黃素原料之加氫反應器予以「鎖螺絲
    」之行為，復參以被告乙○○於本院更審時以證人身分所證
    ：「問（為何要將桶子的螺絲鎖緊？）答（因為有加氫氣，
    氫氣會溢漏出來，如果不將蓋子鎖緊的話，以馬達攪拌時蓋
    子會掀開。）」（見本院更一卷第159 頁正面）等情，足認
    被告甲○○、證人丙○○所為「幫忙將加氫反應器之螺絲鎖
    緊」之舉，亦屬參與製造甲基安非他命之部分行為，依據上
    開說明，被告乙○○、甲○○、丙○○3 人之上開行為，堪
    認均該當於製造甲基安非他命之行為無誤。
(四)、本件原審檢察官起訴及上訴意旨，雖均主張被告乙○○、甲○○及證人丙○○上開製造甲基安非他命，經過「氫化」之
    滷水（即俗稱黑水），已含有甲基安非他命之成分，且甲基
    安非他命之純度已有百分之0.5 ，而黑水雖不宜直接吸食，
    惟因其含有甲基安非他命毒品成分，若直接吸食，應仍具有
    藥效，成立製造第二級毒品既遂犯行，並以卷附之上開法務
    部調查局97年11月10日調科壹字第09700464100 號函、98年
    2 月20日調科壹字第09800066630 號函、98年3 月24日調科
    壹字第09800099200 號函文，及最高法院94年度台上字第61
    96號、97年度台上字第2776號判決意旨為據。然：
 1、按毒品危害防制條例之立法目的，在防制毒品危害，維護國
    民身心健康（同條例第一條參照）。該條例第二條並明定所
    稱毒品，係指具有成癮性、濫用性及對社會危害性之麻醉藥
    品與其製品及影響精神物質與其製品。因此，單純含有該等
    藥品、物質成分者，倘因非可供施用，而無成癮性、濫用性
    及對社會危害性，應不屬該條例所列管之毒品。從而製造毒
    品過程中，若因製造程序尚未完成，而未可供施用，仍非屬
    毒品危害防制條例所指之毒品，其製造之行為應僅該當於該
    條例之製造毒品未遂罪（最高法院98年度台上字第7502號判
    決要旨參照）。
 2、本院更審中就上開法務部調查局關於本件扣案物鑑定結果之
    函文內容，關於所稱「未發現甲基安非他命之成品」，是否
    即意謂尚未製造完成？又關於「直接吸食除含有甲基安非他
    命，尚含有重金屬、有機溶劑和化學品等危害人體物質，如
    本件含甲基安非他命純度為百分之零點五之黑水」是否亦具
    藥效？另關於本件扣案含百分之零點五成分之黑水，是否亦
    屬高濃度？等情，函請該局再為說明，而該局函覆雖略以：
    所謂「未發現甲基安非他命之成品」，係指未發現甲基安非
    他命之「結晶」；又就化學鑑驗觀點，當化學結構轉變為毒
    品後，即已完成該項毒品之製造；本件含甲基安非他命純度
    為百分之零點五之黑水，非屬高濃度，但大量吸食亦具藥效
    等語（見本院更一卷第113-114 頁所附之該局99年3 月17日
    調科壹字第09900090540 號函），然本件扣案之「黑水」含
    甲基安非他命純度，僅為百分之零點五之低濃度，而依一般
    甲基安非他命施用者所施用之甲基安非他命多屬固態結晶體
    ，則扣案之「黑水」亦難逕得販賣牟利，且扣案之「黑水」
    尚含有重金屬、有機溶劑和化學品等危害人體物質，一般而
    言，不宜直接吸食，亦據該局98年2 月20日調科壹字第0980
    0 066630號函敘明確（見原審卷(二)第125 頁），是一般人衡
    情自無可能為求施用之藥效解癮，而大量吸食含有上開危害
    人體物質之扣案「黑水」，則如上所述，本件製造甲基安非
    他命而僅完成「黑水」階段，因客觀上非屬可供施用之程度
    ，自尚不屬於毒品危害防制條例第2 條所列管之甲基安非他
    命。從而，本件上開製造甲基安非他命應屬尚未完成之未遂
    犯行。
 3、本件原審檢察官上訴意旨，雖舉最高法院94年度台上字第61
    96號、97年度台上字第2776號判決意旨為據。然上開最高法
    院94年度台上字第6196號之具體個案（即本院94年度上訴字
    第601 號），及97年度台上字第2776號之具體個案（即臺灣
    高等法院96年度上訴字第2232號），均屬有查扣業已製造完
    成甲基安非他命結晶體之事實，此有上開案件之二、三審刑
    事判決可佐，顯與本件並未查扣任何甲基安非他命結晶體之
    事實有別，均難逕予援引資為本件論罪之依據。何況，近年
    來類似本件案情之其他個案之最高法院判決，亦有多件採認
    應論以製造未遂之法律見解，如最高法院96年度台上字第37
    59號、97年度台上字第4779號、97年度台上字第5502號、98
    年度台上字第5791號等判決意旨可參。是上開法務部調查局
    函敘所謂「就化學鑑驗觀點，當化學結構轉變為毒品後，即
    已完成該項毒品之製造」等語，純屬以化學鑑驗理論為據，
    此與上開關於毒品危害防制條例之立法目的等論述，尚非相
    同，自難以此遽論以製造既遂之責。
(五)、被告甲○○及證人丙○○雖均辯稱其等僅有幫助犯行云云，
    然甲○○、丙○○於97年7 月21日，即知被告乙○○要在本
    件工廠改作甲基安非他命之情，業據證人即共同被告乙○○
    於原審證述明確（見原審卷(二)第18、19頁），核與甲○○於
    原審（見原審卷(二)第6 、7 頁），及丙○○於本院更審（見
    本院更一卷第160 頁反面）證述相符。且丙○○負責製造扣
    案之加氫反應器，及提供本件工廠為製造甲基安非他命之場
    所，並在場參與將加氫反應器之螺絲上鎖、修理加氫反應器
    ，另甲○○亦在場共同參與將加氫反應器之螺絲上鎖，而如
    上所述，被告甲○○、丙○○所共同參與之行為，已達共同
    製造甲基安非他命未遂之犯意聯絡及行為分擔之程度。是被
    告乙○○於本院上訴審以被告身分所供「其他被告均不知情
    ，都是其一人在作」（見本院上訴卷第241 頁），及於本院
    更審所證「要去本件工廠之前，其沒有告訴甲○○說要去製
    造毒品、亦無事先告知甲○○說要教他如何製造安非他命」
    、「甲○○沒有幫忙製造安非他命」（見本院更一卷第157
    、158 頁），暨證人丙○○於本院更審證述「22日晚上23日
    早上，乙○○在那邊製造安毒時，甲○○除了鎖螺絲以外，
    其餘時間沒有作甚麼事情，都坐在那邊」（見本院更一卷第
    160 頁反面）云云，均難佐為對被告甲○○有利之認定。
(六)、綜上所述，被告乙○○、甲○○及證人丙○○所為上開共同
    製造甲基安非他命未遂犯行，事證明確，應依法論科。
三、論罪部分：
(一)、被告乙○○、甲○○上開製造第二級毒品行為後，毒品危害
    防制條例第4 條第2 項規定，業於98年5 月20日修正公布，
    並於3 日後生效，而修正前該條例第4 條第2 項規定：「製
    造、運輸、販賣第二級毒品者，處7 年以上有期徒刑，得併
    科新臺幣700 萬元以下罰金」，修正後規定：「製造、運輸
    、販賣第三級毒品者，處7 年以上有期徒刑，得併科新臺幣
    1000萬元以下罰金」，即罰金刑之上限自700 萬元提高為10
    00萬元，比較修正前後之規定，自以被告等人行為時即修正
    前毒品危害防制條例第4 條第2 項規定，較有利於被告等人
    。故核被告乙○○、甲○○所為，均係犯修正前毒品危害防
    制條例第4 條第6 項、第2 項之製造第二級毒品未遂罪。
(二)、被告乙○○、甲○○及證人丙○○就上開製造第二級毒品未
    遂犯行間，有犯意聯絡及行為分擔，應論以共同正犯。又起
    訴意旨雖認原審同案被告黃煥明及未據起訴之紀元文，亦屬
    本件上開製造犯行之共同正犯，然原審同案被告黃煥明被訴
    此部分，業經本院前審（98年度上訴字第780 號）判決無罪
    確定，又關於紀元文涉案罪嫌部分，業經本件承辦之司法警
    察機關即法務部調查局台北市調查處函覆本院稱「查獲迄今
    所掌握之資料，並無紀元文涉及本案之積極證據」等語，此
    有該處99年3 月24日第00000000000 號函可佐（見本院更一
    卷第120 之1 頁），從而，本件尚難併就「黃煥明」、「紀
    元文」論以共同正犯，附此敘明。
(三)、被告乙○○、甲○○雖於上開時間2 度至本件工廠從事製作
    甲基安非他命之犯行，然被告乙○○等人僅基於同一製造之
    犯意，而時間、地點均具密接性，各次行為之獨立性極為薄
    弱，應屬接續犯之單純一罪。又被告乙○○、甲○○均已著
    手於製造甲基安非他命之犯行而不遂，為未遂犯一節，已如
    前述，被告乙○○、甲○○均應依刑法第25條第2 項之規定
    ，按既遂犯之刑減輕之，起訴意旨認被告乙○○等人上開犯
    行以既遂論，尚有未合（如上所述）。至於被告乙○○、甲○○並無「供出毒品來源因而破獲」，或「於偵查及審判中
    均自白」等情，自無毒品危害防制條例第17條修正前、後規
    定之適用，附此敘明。
(四)、被告乙○○前有如事實欄第一段所載之所示之犯罪科刑及執
    行情形，此有被告臺灣高等法院被告前案紀錄表在卷可按，
    被告乙○○於受徒刑之執行完畢後，5 年以內故意再犯本件
    有期徒刑以上之罪，為累犯，應依刑法第47條第1 項加重其
    刑（惟本罪關於法定刑無期徒刑部分依法不得加重）。又被
    告乙○○同時有上開加重及減輕事由，應依法先加後減之。
四、原判決關於被告乙○○、甲○○部分予以論科，固非無見，
    惟查：
(一)、原判決於「理由欄」雖論以被告等人製造第二級毒品未遂罪
    ，但於「事實欄」漏未就製造未遂之犯罪事實敘明（參原判
    決第2-3 頁），自有未洽。
(二)、毒品危害防制條例第4 條第2 項規定，業於被告等人行為後
    修正公布（如上所述），原判決未及比較新舊法之適用，亦
    有未合。
五、被告乙○○、甲○○上訴意旨，否認上開犯罪並指摘原判決
    量刑過重，及公訴人上訴所執前詞，均指摘原判決關於被告
    乙○○、甲○○部分不當，雖均無理由，但原判決關於此部
    分既有上述可議，自應由本院將原判決關於此部分撤銷改判
    。爰審酌被告乙○○、甲○○均明知第二級毒品甲基安非他
    命對人類之危害，為謀不法利益，竟共同著手製造甲基安非
    他命，所為犯罪手段及情節，造成該毒品可能泛濫危害社會
    大眾之危險程度非輕，查扣尚未製造完成之上述「黑水」數
    量非鉅，所含甲基安非他命純度僅有0.5 ％，及扣案如附表
    編號2 、5 至21、23至26所示物品之製造規模，而被告乙○○就本件製毒過程，居指揮、主導之地位，被告甲○○於分
    工角色中僅係聽從乙○○之指示行事，被告乙○○之犯罪情
    節應重於被告甲○○，及其2 人犯後供述案情之態度等一切
    情狀，分別量處如主文第2 、3 項所示之刑。
六、扣案物沒收銷燬及沒收部分：
(一)、扣案如附表編號4 所示之物，經送驗後含有第二級毒品甲基
    安非他命成分，扣案如附表編號1 、3 、22所示之物，經送
    驗後均含有第二級毒品甲基安非他命成分、第四級毒品麻黃
    鹼成分，已如上述，然扣案如附表編號1 、3 、22所示之物
    所沾附之甲基安非他命已難以析離，自應均視為甲基安非他
    命之一部分，併與附表編號4 所示之物爰均依毒品危害防制
    條例第18條第1 項前段規定宣告沒收銷燬。
(二)、扣案如附表編號2 、5 至19、21、23至26所示之物，分別係
    被告乙○○所提供及被告乙○○等人製造甲基安非他命所需
    之物，業如上述，依毒品危害防制條例第19條第1 項規定，
    及共犯連帶沒收之法理，應在被告乙○○、甲○○宣告刑項
    下宣告沒收。另附表編號20所示之物，係22日20時由綽號「
    鳥嘴」之某真實姓名、年籍不詳成年人拿至本件工廠要丙○○交付予乙○○一節，業經證人丙○○於原審證述綦詳（見
    原審卷(二)第36頁），且附表編號20所示之物經鑑驗係甲基麻
    黃鹼，如以甲基麻黃鹼為原料，採傳統三階段製安方法，將
    可製得甲基安非他命一節，有法務部調查局97年11月10日、
    97年12月2 日調科壹字第09700464100 、09700498610 號函
    在卷可憑（見原審卷(一)第135 、218 頁），足認扣案如附表
    編號20亦屬供被告乙○○等人犯罪所用之物，依毒品危害防
    制條例第19條第1 項規定，及共犯連帶沒收之法理，應在被
    告乙○○、甲○○宣告刑項下宣告沒收。
(三)、扣案如附表編號27至35所示之物，查無具體證據證明與被告
    乙○○等人上開犯行有關，爰不為沒收或沒收銷燬之諭知。
六、原審共同被告黃煥明部分，業經本院前審判決無罪確定；另
    原審共同被告丙○○部分，業經本院前審判決有罪確定；均
    不另論列，附此敘明。
據上論斷，應依刑事訴訟法第368 條、第369 條第1 項前段、第
364 條、第299 條第1 項前段、修正前毒品危害防制條例第4 條
第6 項、第2 項、第18條第1 項前段、第19條第1 項，刑法第2
條第1 項、第11條、第28條、第25條第2 項、第47條第1 項，判
決如主文。
本案經檢察官許美女到庭執行職務。
中    華    民    國    99    年    5     月     4    日
                  刑事第三庭    審判長法  官  莊崑山
                                      法  官  唐照明
                                      法  官  張意聰
以上正本證明與原本無異。
如不服本判決應於收受本判決後10日內向本院提出上訴書狀，其
未敘述上訴理由者，並得於提起上訴後10日內向本院補提理由書
狀（均須按他造當事人之人數附繕本）「切勿逕送上級法院」。
中    華    民    國    99    年    5     月    4     日
                                      書記官  劉鴻瑛
附錄本件判決論罪科刑法條：
（修正前）毒品危害防制條例第4條第2項、第6項
製造、運輸、販賣第二級毒品者，處無期徒刑或7 年以上有期徒
刑，得併科新臺幣7 百萬元以下罰金。
前五項之未遂犯罰之。
附表：
 ┌──┬──────────┬────┬────────────┬────┬─────┐
 │編號│   扣 案 物 名 稱   │ 數量   │     檢  驗  報  告     │ 出 處  │沒收銷燬或│
 │    │                    │        │                        │        │沒收依據  │
 ├──┼──────────┼────┼────────────┼────┼─────┤
 │ 1  │水溶液              │  1瓶   │法務部調查局鑑定書，鑑定│偵一卷  │毒品危害防│
 │    │（扣押物編號壹之11-3│        │結果：含第二級毒品甲基安│P26-29、│制條例第18│
 │    │）                  │        │非他命及第四級毒品先驅原│ 73-76、│條第1 項前│
 │    │                    │        │料麻黃鹼，淨重約620 公克│ 84-86  │段        │
 │    │                    │        │（空瓶重約780 公克），甲│原審卷(一)│          │
 │    │                    │        │基安非他命純度以0.5 ％計│P98-100 │          │
 │    │                    │        │，純質淨重約3.1 公克    │        │          │
 ├──┼──────────┼────┼────────────┼────┼─────┤
 │ 2  │水溶液（扣押物編號壹│  1瓶   │法務部調查局鑑定書，鑑定│  同上  │毒品危害防│
 │    │之11-2）            │        │結果：含第四級毒品先驅原│        │制條例第19│
 │    │                    │        │料甲基麻黃鹼，淨重約258 │        │條第1項   │
 │    │                    │        │公克（空瓶重約32公克）  │        │          │
 ├──┼──────────┼────┼────────────┼────┼─────┤
 │ 3  │濾網（扣押物編號壹之│  2只   │法務部調查局鑑定書，鑑定│  同上  │毒品危害防│
 │    │13）                │        │結果：有第二級毒品甲基安│        │制條例第18│
 │    │                    │        │非他命及第四級毒品先驅原│        │條第1 項前│
 │    │                    │        │料麻黃鹼殘留，符合一般以│        │段        │
 │    │                    │        │麻黃鹼類化合物製造甲基安│        │          │
 │    │                    │        │非他命三階段氯化反應、氫│        │          │
 │    │                    │        │化反應與純化反應各過程之│        │          │
 │    │                    │        │所需設備                │        │          │
 ├──┼──────────┼────┼────────────┼────┼─────┤
 │ 4  │陶瓷漏斗（扣押物編號│  1個   │法務部調查局鑑定書，鑑定│  同上  │毒品危害防│
 │    │壹之20）            │        │結果：有第二級毒品甲基安│        │制條例第18│
 │    │                    │        │非他命殘留，符合一般以麻│        │條第1 項前│
 │    │                    │        │黃鹼類化合物製造甲基安非│        │段        │
 │    │                    │        │他命三階段氯化反應、氫化│        │          │
 │    │                    │        │反應與純化反應各過程之所│        │          │
 │    │                    │        │需設備                  │        │          │
 ├──┼──────────┼────┼────────────┼────┼─────┤
 │ 5  │化學藥品（扣押物編號│ 13罐   │法務部調查局鑑定書：符合│  同上  │毒品危害防│
 │    │壹之1 ，含硫酸鋇1 罐│        │一般以麻黃鹼類化合物製造│        │制條例第19│
 │    │、氯仿2 罐、鹽酸2 罐│        │甲基安非他命三階段氯化反│        │條第1項   │
 │    │、乙醚4 罐、氫氧化鈉│        │應、氫化反應與純化反應各│        │          │
 │    │2 罐、醋酸鈉1 罐、標│        │過程之所需設備          │        │          │
 │    │示C（I）液體1罐）   │        │                        │        │          │
 ├──┼──────────┼────┼────────────┼────┼─────┤
 │ 6  │活性炭（扣押物編號壹│  1包   │法務部調查局鑑定書：符合│  同上  │毒品危害防│
 │    │之2）               │        │一般以麻黃鹼類化合物製造│        │制條例第19│
 │    │                    │        │甲基安非他命三階段氯化反│        │條第1項   │
 │    │                    │        │應、氫化反應與純化反應各│        │          │
 │    │                    │        │過程之所需設備          │        │          │
 ├──┼──────────┼────┼────────────┼────┼─────┤
 │ 7  │氯化鈀（扣押物編號壹│  1罐   │法務部調查局鑑定書：符合│  同上  │毒品危害防│
 │    │之3）               │        │一般以麻黃鹼類化合物製造│        │制條例第19│
 │    │                    │        │甲基安非他命三階段氯化反│        │條第1項   │
 │    │                    │        │應、氫化反應與純化反應各│        │          │
 │    │                    │        │過程之所需設備          │        │          │
 ├──┼──────────┼────┼────────────┼────┼─────┤
 │ 8  │試紙（扣押物編號壹之│  1盒   │法務部調查局鑑定書：符合│  同上  │毒品危害防│
 │    │4）                 │        │一般以麻黃鹼類化合物製造│        │制條例第19│
 │    │                    │        │甲基安非他命三階段氯化反│        │條第1項   │
 │    │                    │        │應、氫化反應與純化反應各│        │          │
 │    │                    │        │過程之所需設備          │        │          │
 ├──┼──────────┼────┼────────────┼────┼─────┤
 │ 9  │濾紙（扣押物編號壹之│  1盒   │法務部調查局鑑定書：符合│  同上  │毒品危害防│
 │    │5）                 │        │一般以麻黃鹼類化合物製造│        │制條例第19│
 │    │                    │        │甲基安非他命三階段氯化反│        │條第1項   │
 │    │                    │        │應、氫化反應與純化反應各│        │          │
 │    │                    │        │過程之所需設備          │        │          │
 ├──┼──────────┼────┼────────────┼────┼─────┤
 │ 10 │硝酸（扣押物編號壹之│  1瓶   │法務部調查局鑑定書：符合│  同上  │毒品危害防│
 │    │8）                 │        │一般以麻黃鹼類化合物製造│        │制條例第19│
 │    │                    │        │甲基安非他命三階段氯化反│        │條第1項   │
 │    │                    │        │應、氫化反應與純化反應各│        │          │
 │    │                    │        │過程之所需設備          │        │          │
 ├──┼──────────┼────┼────────────┼────┼─────┤
 │ 11 │丙酮（扣押物編號壹之│  1瓶   │法務部調查局鑑定書：符合│  同上  │毒品危害防│
 │    │9）                 │        │一般以麻黃鹼類化合物製造│        │制條例第19│
 │    │                    │        │甲基安非他命三階段氯化反│        │條第1項   │
 │    │                    │        │應、氫化反應與純化反應各│        │          │
 │    │                    │        │過程之所需設備          │        │          │
 ├──┼──────────┼────┼────────────┼────┼─────┤
 │ 12 │湯匙（扣押物編號壹之│  3只   │法務部調查局鑑定書：符合│  同上  │毒品危害防│
 │    │12）                │        │一般以麻黃鹼類化合物製造│        │制條例第19│
 │    │                    │        │甲基安非他命三階段氯化反│        │條第1項   │
 │    │                    │        │應、氫化反應與純化反應各│        │          │
 │    │                    │        │過程之所需設備          │        │          │
 ├──┼──────────┼────┼────────────┼────┼─────┤
 │ 13 │量杯（扣押物編號壹之│  2只   │法務部調查局鑑定書：符合│  同上  │毒品危害防│
 │    │14）                │        │一般以麻黃鹼類化合物製造│        │制條例第19│
 │    │                    │        │甲基安非他命三階段氯化反│        │條第1項   │
 │    │                    │        │應、氫化反應與純化反應各│        │          │
 │    │                    │        │過程之所需設備          │        │          │
 ├──┼──────────┼────┼────────────┼────┼─────┤
 │ 14 │壓力表（扣押物編號壹│  1只   │法務部調查局鑑定書：符合│  同上  │毒品危害防│
 │    │之15）              │        │一般以麻黃鹼類化合物製造│        │制條例第19│
 │    │                    │        │甲基安非他命三階段氯化反│        │條第1項   │
 │    │                    │        │應、氫化反應與純化反應各│        │          │
 │    │                    │        │過程之所需設備          │        │          │
 ├──┼──────────┼────┼────────────┼────┼─────┤
 │ 15 │電子秤（扣押物編號壹│  1只   │法務部調查局鑑定書：符合│  同上  │毒品危害防│
 │    │之16）              │        │一般以麻黃鹼類化合物製造│        │制條例第19│
 │    │                    │        │甲基安非他命三階段氯化反│        │條第1項   │
 │    │                    │        │應、氫化反應與純化反應各│        │          │
 │    │                    │        │過程之所需設備          │        │          │
 ├──┼──────────┼────┼────────────┼────┼─────┤
 │ 16 │冰箱（扣押物編號壹之│  1個   │法務部調查局鑑定書：符合│  同上  │毒品危害防│
 │    │28）                │        │一般以麻黃鹼類化合物製造│        │制條例第19│
 │    │                    │        │甲基安非他命三階段氯化反│        │條第1項   │
 │    │                    │        │應、氫化反應與純化反應各│        │          │
 │    │                    │        │過程之所需設備          │        │          │
 ├──┼──────────┼────┼────────────┼────┼─────┤
 │ 17 │攪拌匙（扣押物編號壹│  1支   │法務部調查局鑑定書：符合│  同上  │毒品危害防│
 │    │之7）               │        │一般以麻黃鹼類化合物製造│        │制條例第19│
 │    │                    │        │甲基安非他命三階段氯化反│        │條第1項   │
 │    │                    │        │應、氫化反應與純化反應各│        │          │
 │    │                    │        │過程之所需設備          │        │          │
 ├──┼──────────┼────┼────────────┼────┼─────┤
 │ 18 │加熱用電磁爐（扣押物│  1個   │法務部調查局鑑定書，鑑定│  同上  │毒品危害防│
 │    │編號壹之21）        │        │結果：有第四級毒品先驅原│        │制條例第19│
 │    │                    │        │料甲基麻黃鹼殘留，符合一│        │條第1項   │
 │    │                    │        │般以麻黃鹼類化合物製造甲│        │          │
 │    │                    │        │基安非他命三階段氯化反應│        │          │
 │    │                    │        │、氫化反應與純化反應各過│        │          │
 │    │                    │        │程之所需設備            │        │          │
 ├──┼──────────┼────┼────────────┼────┼─────┤
 │ 19 │不銹鋼煮鍋（扣押物編│  3只   │法務部調查局鑑定書，鑑定│  同上  │毒品危害防│
 │    │號壹之10）          │        │結果：有第四級毒品先驅原│        │制條例第19│
 │    │                    │        │料甲基麻黃鹼殘留，符合一│        │條第1項   │
 │    │                    │        │般以麻黃鹼類化合物製造甲│        │          │
 │    │                    │        │基安非他命三階段氯化反應│        │          │
 │    │                    │        │、氫化反應與純化反應各過│        │          │
 │    │                    │        │程之所需設備            │        │          │
 ├──┼──────────┼────┼────────────┼────┼─────┤
 │ 20 │白色粉末（扣押物編號│  1包   │法務部調查局鑑定書，鑑定│  同上  │毒品危害防│
 │    │壹之17）            │        │結果：含第四級毒品先驅原│        │制條例第19│
 │    │                    │        │料甲基麻黃鹼，淨重2.34公│        │條第1項   │
 │    │                    │        │克，空包裝重0.75公克    │        │          │
 ├──┼──────────┼────┼────────────┼────┼─────┤
 │ 21 │大燒瓶（扣押物編號壹│  1個   │法務部調查局鑑定書，鑑定│  同上  │毒品危害防│
 │    │之27）              │        │結果：有第四級毒品先驅原│        │制條例第19│
 │    │                    │        │料甲基麻黃鹼、麻黃鹼殘留│        │條第1項   │
 │    │                    │        │，符合一般以麻黃鹼類化合│        │          │
 │    │                    │        │物製造甲基安非他命三階段│        │          │
 │    │                    │        │氯化反應、氫化反應與純化│        │          │
 │    │                    │        │反應各過程之所需設備    │        │          │
 ├──┼──────────┼────┼────────────┼────┼─────┤
 │ 22 │加氫反應器（含馬達）│  1個   │法務部調查局鑑定書，鑑定│  同上  │毒品危害防│
 │    │（扣押物編號壹之22  │        │結果：有第二級毒品甲基安│        │制條例第18│
 │    │）                  │        │非他命及第四級毒品先驅原│        │條第1 項前│
 │    │                    │        │料麻黃鹼殘留，符合一般以│        │段        │
 │    │                    │        │麻黃鹼類化合物製造甲基安│        │          │
 │    │                    │        │非他命三階段氯化反應、氫│        │          │
 │    │                    │        │化反應與純化反應各過程之│        │          │
 │    │                    │        │所需設備                │        │          │
 ├──┼──────────┼────┼────────────┼────┼─────┤
 │ 23 │馬達（扣押物編號壹之│  1個   │法務部調查局鑑定書：符合│  同上  │毒品危害防│
 │    │18）                │        │一般以麻黃鹼類化合物製造│        │制條例第19│
 │    │                    │        │甲基安非他命三階段氯化反│        │條第1項   │
 │    │                    │        │應、氫化反應與純化反應各│        │          │
 │    │                    │        │過程之所需設備          │        │          │
 ├──┼──────────┼────┼────────────┼────┼─────┤
 │ 24 │加氫反應器桶身（扣押│  1個   │法務部調查局鑑定書：符合│  同上  │毒品危害防│
 │    │物編號壹之23）      │        │一般以麻黃鹼類化合物製造│        │制條例第19│
 │    │                    │        │甲基安非他命三階段氯化反│        │條第1項   │
 │    │                    │        │應、氫化反應與純化反應各│        │          │
 │    │                    │        │過程之所需設備          │        │          │
 ├──┼──────────┼────┼────────────┼────┼─────┤
 │ 25 │氫氣瓶（含壓力表）（│  1個   │法務部調查局鑑定書：符合│  同上  │毒品危害防│
 │    │扣押物編號壹之24）  │        │一般以麻黃鹼類化合物製造│        │制條例第19│
 │    │                    │        │甲基安非他命三階段氯化反│        │條第1項   │
 │    │                    │        │應、氫化反應與純化反應各│        │          │
 │    │                    │        │過程之所需設備          │        │          │
 ├──┼──────────┼────┼────────────┼────┼─────┤
 │ 26 │真空馬達（扣押物編號│  1個   │法務部調查局鑑定書：符合│  同上  │毒品危害防│
 │    │壹之29）            │        │一般以麻黃鹼類化合物製造│        │制條例第19│
 │    │                    │        │甲基安非他命三階段氯化反│        │條第1項   │
 │    │                    │        │應、氫化反應與純化反應各│        │          │
 │    │                    │        │過程之所需設備          │        │          │
 ├──┼──────────┼────┼────────────┼────┼─────┤
 │ 27 │吸食器（扣押物編號壹│  1具   │法務部調查局鑑定書，鑑定│  同上  │與本件犯罪│
 │    │之19）              │        │結果：有甲基安非他命殘留│        │無關      │
 │    │                    │        │                        │        │          │
 ├──┼──────────┼────┼────────────┼────┼─────┤
 │ 28 │橡膠手套（扣押物編號│  1雙   │法務部調查局鑑定書，鑑定│  同上  │與本件犯罪│
 │    │壹之6）             │        │結果：未檢出法定毒品    │        │無關      │
 ├──┼──────────┼────┼────────────┼────┼─────┤
 │ 29 │水溶液（扣押物編號壹│  3瓶   │法務部調查局鑑定書，鑑定│  同上  │與本件犯罪│
 │    │之11-1、11-4、11-5）│        │結果：未發現含有法定毒品│        │無關      │
 │    │                    │        │成分                    │        │          │
 ├──┼──────────┼────┼────────────┼────┼─────┤
 │ 30 │手提電腦（IBM）（扣 │  1部   │                        │        │與本件犯罪│
 │    │押物編號壹之25-1）  │        │                        │        │無關      │
 ├──┼──────────┼────┼────────────┼────┼─────┤
 │ 31 │手提電腦（OMPAQ）（ │  1部   │                        │        │與本件犯罪│
 │    │扣押物編號壹之25-2）│        │                        │        │無關      │
 ├──┼──────────┼────┼────────────┼────┼─────┤
 │ 32 │BENQ手機（扣押物編號│  1個   │                        │        │與本件犯罪│
 │    │壹之26-1）          │        │                        │        │無關      │
 ├──┼──────────┼────┼────────────┼────┼─────┤
 │ 33 │CHT手機（扣押物編號 │  1個   │                        │        │與本件犯罪│
 │    │壹之26-2）          │        │                        │        │無關      │
 ├──┼──────────┼────┼────────────┼────┼─────┤
 │ 34 │Fishion手機（扣押物 │  1個   │                        │        │與本件犯罪│
 │    │編號壹之26-3）      │        │                        │        │無關      │
 ├──┼──────────┼────┼────────────┼────┼─────┤
 │ 35 │NOKIA手機（扣押物編 │  1個   │                        │        │與本件犯罪│
 │    │號壹之26-4）        │        │                        │        │無關      │
 └──┴──────────┴────┴────────────┴────┴─────┘

司法院資訊處製作；財團法人民間司法改革基金會備份。
